【裁判字號】    91,簡,849
【裁判日期】    921229
【裁判案由】    醫師法
【裁判全文】
臺北高等行政法院簡易判決                          九十一年度簡字第八四九號
    原      告  甲○○
    被      告  台北市政府衛生局
    代  表  人  張  珩（局長）
    訴訟代理人  乙○○
右當事人間因醫師法事件，原告不服台北市政府中華民國九十一年八月二日府訴字第
○九一○五八九六七○○號訴願決定，提起行政訴訟。本院判決如左：
    主  文
原告之訴駁回。
訴訟費用由原告負擔。
    事  實
一、事實概要：
    原告係台中市「大順中醫診所」（台中市○○路○段三三之一號）負責醫師，未
    經事先報准支援即擅自於台北市○○區○○路八八號「保生堂中醫藥研究所（非
    醫療機構）」為民眾看診，經被告以民國（下同）九十一年四月二十三日北市衛
    三字第○九一四一五三五一○○號函移台北市萬華區衛生所查處，該所於九十一
    年四月二十六日訪談原告，並作成談話紀錄後，以九十一年四月三十日北市萬衛
    三字第○九一六○一九○七○○號函移請被告處理。經被告核認原告未經事先報
    准支援，違反醫師法第八條之二規定，爰依同法第二十七條規定，以九十一年五
    月二日北市衛三字第○九一四二○九四三○○號行政處分書，處以原告新台幣（
    下同）二萬元罰鍰。至九十一年五月二日原告復經台北市萬華區衛生所第二次查
    獲原告仍未經事先報准支援，於前址之非醫療機構為民眾看診，經於當日作成談
    話紀錄後，以九十一年五月三日北市萬衛三字第○九一六○一九四八○○號函移
    請被告處理。經被告核認原告違反醫師法第八條之二規定，爰依同法第二十七條
    規定，以九十一年五月二十二日北市衛三字第○九一四二三一○九○○號行政處
    分書，處以原告五萬元罰鍰。原告對上開處分書均表不服，提起訴願，經遭駁回
    ，遂向本院提起行政訴訟。
二、兩造聲明：
  (一)原告聲明求為判決：
    1.訴願決定及原處分均撤銷。
    2.訴訟費用由被告負擔。
  (二)被告聲明求為判決：
    原告之訴駁回，訴訟費用由原告負擔。
三、兩造之陳述：
  (一)原告主張之理由：
    1.原告係登錄台中市大順中醫診所之負責醫師，於九十一年四月二十六日及九十
      一年五月二日因為病患長途跋涉至台北市好友開設之保生堂中醫診所為緊急病
      患看診，當場為萬華區衛生所查獲。
    2.原告雖未依規定辦理登記，惟上開行為係緊急、急迫之臨時支援性質，尚符合
      醫師法第八條之二規定。縱若原告違反醫師法第八條之二規定，被告應依第二
      十七條規定「違反第八條第一項、第二項、第八條之二、．．．，處新臺幣二
      萬元以上十萬元以下罰鍰，並令限期改善；屆期未改善者，按次連續處罰。」
      通知原告限期改善，否則連續處罰未符法制。
    3.原告於九十一年四月二十六日遭萬華區衛生所查獲移送處分，被告尚未送達處
      分書並通知限期改善前，逕予派員再予處分，於法尚有未洽。被告處理違規醫
      療廣告違規次數之認定標準乃「後處分之違規行為發生於前處分書送達之前者
      ，不予計次」，同理則原告因未接獲前次處分書前不應再受處分，故被告九十
      一年五月二日再予處分，有違醫師法規定，請判決如原告訴之聲明云云。
  (二)被告主張之理由：
    1.原告係台中市「大順中醫診所」負責醫師，未經核准擅自於台北市○○區○○
      路八八號「保生堂」為民眾看診。又本案「保生堂」為非醫療機構，於上開地
      址刊登醫療廣告。「保生堂」負責人指陳：該址雖非醫療院所，惟聘請甲○○
      醫師於該址看診，經被告多次派員前往稽查並製作筆錄，原告確於該址看診。
      前經台北市萬華區衛生所稽查員數次告知原告應依規定辦理，惟迄今仍違規於
      非醫療機構診療病患。
    2.按醫師法第八條之二︰「醫師執業，應在所在地主管機關核准登記之醫療機構
      為之。但急救、醫療機構間之會診、支援、應邀出診或經事先報准者，不在此
      限。」第二十七條︰「違反第八條第一項、第二項、第八條之二、第九條、第
      十條第一項或第二項規定者，處新臺幣二萬元以上十萬元以下罰鍰，並令限期
      改善；屆期未改善者，按次連續處罰。」
    3.經查原告自九十年六月二十二日起陸續為萬華區衛生所查獲於台北市「保生堂
      中醫」為民眾診療，該所同仁雖多次告知原告依規定辦理執業登記，其中亦現
      場告知原告，惟原告明知違法，迄今卻仍未辦理，非原告所言僅九十一年四月
      二十六日及五月二日二次遭查獲違規事實。
    4.次查「保生堂中醫診所」為非合法之醫療院所，醫師看診依規定應於合法之醫
      療院所為之，醫師法第八條之二訂有明文。原告行為顯違反醫師執業地點之規
      。另原告稱係於緊急之情況下應診，惟抽調之病歷並未見有緊急醫療者，未符
      合第八條之二但書之要件，原告稱是緊急醫療，實屬事後卸責之詞。
    5.綜上論結，原告之訴無理由，被告依法處分並無違誤，請判決如被告答辯之聲
      明等語。
    理  由
一、本件原告起訴意旨略以：原告係台中市大順中醫診所之負責醫師，於九十一年四
    月二十六日及同年五月二日因為病患長途跋涉至台北市好友開設之保生堂中醫診
    所為緊急病患看診，當場為萬華區衛生所查獲。原告雖未依規定辦理登記，惟上
    開行為係緊急、急迫之臨時支援性質，尚符合醫師法第八條之二規定。縱若原告
    違反醫師法第八條之二規定，被告應依第二十七條規定通知原告限期改善。依被
    告處理違規醫療廣告違規次數之認定標準乃「後處分之違規行為發生於前處分書
    送達之前者，不予計次」，則原告於九十一年四月二十六日遭萬華區衛生所查獲
    移送處分，被告尚未送達處分書並通知限期改善前，被告於九十一年五月二日再
    予處分，有違醫師法規定云云。
二、按「醫師執業，應在所在地主管機關核准登記之醫療機構為之。但急救、醫療機
    構間之會診、支援、應邀出診或經事先報准者，不在此限。」「違反第八條第一
    項、第二項、第八條之二、第九條、第十條第一項或第二項規定者，處新臺幣二
    萬元以上十萬元以下罰鍰，並令限期改善；屆期未改善者，按次連續處罰。」分
    別為醫師法第八條之二及第二十七條所明定。本件原告之違規事實，有台北市萬
    華區衛生所九十一年四月三十日北市萬衛三字第○九一六○一九○七○○號函及
    九十一年四月二十六日訪談原告之談話紀錄；九十一年五月三日北市萬衛三字第
    ○九一六○一九四八○○號函及九十一年五月二日訪談原告之談話紀錄等影本附
    卷可稽，且原告亦不否認有未經事先報准支援為民眾看診情事，違規事證明確，
    洵堪認定。至原告主張係因保生堂中醫診所負責人林永雄以電話請原告至上開地
    點應診，遂放棄台中之業務前往協助，上開行為係緊急、急迫之臨時支援性質，
    尚符合醫師法第八之二條之規定乙節，經查原告自九十年六月二十二日起陸續為
    萬華區衛生所查獲於本市『保生堂中醫』為民眾診療，經被告抽調之病歷並未見
    有緊急醫療者，未符合第八條之二（條）但書之要件，且該所承辦人曾多次告知
    原告或請保生堂中醫診所負責人林永雄林永雄，轉告原告依規定辦理執業登記，
    惟原告，迄今卻仍未辦理，非原告所言僅九十一年四月二十六日及五月二日二次
    遭查獲違規事實。按「保生堂中醫診所」為非合法之醫療院所，原告行為顯違反
    醫師執業地點之規定，是原告主張核不足採。
三、查醫師法第七條之三規定：「本法所稱衛生主管機關：在中央為行政院衛生署；
    在直轄市為直轄市政府；在縣（市）政府為縣（市）政府。」是依此規定，衛生
    主管機關在直轄市本為直轄市政府，惟台北市政府於九十年八月二十三日以府秘
    二字第九○一○七九八一○○號公告，自九十年九月一日起，將醫師法中有關該
    府權限事項，委任該府衛生局該局名義執行之。被告乃以九十一年五月二日北市
    衛三字第○九一四二○九四三○○號行政處分書，處以原告二萬元罰鍰及以九十
    一年五月二十二日北市衛三字第○九一四二三一○九○○號行政處分書，處以原
    告五萬元罰鍰，於法並無不合，訴願決定予以維持，亦稱妥適。原告徒執前詞，
    訴請撤銷，為無理由，應予駁回。
據上論結，本件原告之訴為無理由，爰依行政訴訟法第二百三十六條、第一百九十五
條第一項後段、第九十八條第三項前段，判決如主文。
中    華    民    國    九十二      年      十二      月      二十九    日
                     臺 北 高 等 行 政 法 院   第 七 庭
                                                  法  官  林金本
右為正本係照原本作成。
本件以訴訟事件所涉及之法律見解具有原則性者為限，始得於本判決送達後二十日內
向本院提出上訴狀並表明上訴理由，如已於本判決宣示後送達前提起上訴者，應於判
決送達後二十日內補具上訴理由（均按他造人數附繕本），且經最高行政法院許可後
方得上訴。
中    華    民    國    九十二      年      十二      月      二十九    日
                                                  書記官  簡信滇


司法院資訊處製作；財團法人民間司法改革基金會備份。
